臺灣桃園地方法院民事裁定
110年度消債更字第330號
聲  請  人  
即  債務人  邱榮貴  
代  理  人  陳孟彥律師(法扶律師)
上列當事人因消費者債務清理事件聲請更生，本院裁定如下：
    主  文
債務人邱榮貴自民國111年3月22日上午10時起開始更生程序。
命司法事務官進行本件更生程序。
    理  由
一、按債務人不能清償債務或有不能清償之虞者，得依消費者債
    務清理條例所定更生或清算程序，清理其債務；債務人無擔
    保或無優先權之本金及利息債務總額未逾新臺幣（下同）1,
    200萬元者，於法院裁定開始清算程序或宣告破產前，得向
    法院聲請更生；法院開始更生程序之裁定，應載明其年、月
    、日、時，並即時發生效力，消費者債務清理條例（下稱消
    債條例）第3條、第42條第1項及第45條第1項分別定有明文
    。又按債務人對於金融機構負債務者，在聲請更生或清算前
    ，應向最大債權金融機構請求協商債務清償方案，或向其住
    、居所地之法院或鄉、鎮、市、區調解委員會聲請債務清理
    之調解，同條例第151條第1項規定甚明。
二、聲請意旨略以：聲請人即債務人現擔任社區清潔員，每月收
    入約24,617元，無擔保或無優先權之債務總額為2,708,757
    元，復未經法院裁定開始清算程序或宣告破產，且聲請人於
    民國110年6月3日向本院聲請消費者債務清理調解，惟調解
    不成立，爰聲請更生等語。
三、經查：
  ㈠本條例所稱消費者，指5年內未從事營業活動或從事小規模營
    業活動之自然人；前項小規模營業指營業額平均每月20萬元
    以下者，消債條例第2條第1、2項定有明文。依聲請人提出
    之財產及收入狀況說明書、勞工保險被保險人投保資料表、
    國稅局綜合所得稅各類所得資料清單等件所示（調解卷第9
    、26、27、29、30頁），堪信聲請人於聲請更生前無從事營
    業活動。
  ㈡關於前置協商之要件：聲請人以其有不能清償債務情事，向
    本院聲請債務清理前置調解，經本院以110年度司消債調字
    第299號受理在案，嗣於110年8月19日調解不成立等情，有
    本院調解不成立證明書在卷可稽（調解卷第93頁），業經本
    院依職權調閱上開卷宗核閱無訛，堪可採認。
  ㈢關於聲請人之債務總額：聲請人雖陳報其無擔保或無優先權
    債務總額為2,708,757元（調解卷第11頁），然依債權人之
    陳報，全體金融機構債權額為2,339,266元（包含永豐銀行
    、合作金庫商業銀行、台北富邦銀行、國泰世華商業銀行、
    遠東國際商業銀行、台新國際商業銀行、中國信託商業銀行
    ，調解卷第91頁）；滙誠第一資產管理股份有限公司債權額
    為649,219元（調解卷第68頁）；第一金融資產管理股份有
    限公司債權額為550,472元（調解卷第78頁）；新加坡商艾
    星國際有限公司台灣分公司債權額為779元（調解卷第62頁
    ）；其中良京實業股份有限公司、元大國際資產管理股份有
    限公司尚未陳報債權故暫不列計，總計已知之債權總額為3,
    539,736 元（計算式：2,339,266元＋649,219元＋550,472元＋
    779 元），故本院認應以3,539,736元為其債務總額。
  ㈣關於聲請人之財產及收入：
    ⒈聲請人主張其名下僅有一輛95年出廠之機車，有全國財產
      稅總歸戶財產查詢清單、機車行照影本附卷為憑（調解卷
      第28頁、更生卷第56頁），堪信屬實。
    ⒉收入來源部分，聲請更生前二年（即108年6月至110年5月
      ），聲請人主張其係擔任社區清潔員，每月薪資所得約為
      24,617元，且無領取任何補助，業據其提出108、109年綜
      合所得稅各類所得資料清單、收入切結書、110年5月及6
      月現金提款交易明細、民事陳報狀為證（調解卷第26、27
      、57、58頁，更生卷第18頁）。故聲請人於108年6月至11
      0年5月止，薪資所得總計為590,808元(24,617元×24月＝59
      0,808元)，應認聲請人聲請更生前二年之所得收入總計為
      590,808元。
    ⒊另聲請更生後，聲請人主張其仍為社區清潔員，平均每月
      薪資所得約為24,617元，業據聲請人提出收入切結書在卷
      可稽(更生卷第34頁)，是認應以每月24,617元計算聲請人
      每月收入為適當。
  ㈤關於聲請人之必要支出：
　　⒈按債務人必要生活費用，以最近一年衛生福利部或直轄市
      政府所公告當地區每人每月最低生活費1.2 倍定之；受扶
      養者之必要生活費用，準用第一項規定計算基準數額，並
      依債務人依法應負擔扶養義務之比例認定之；前二項情形
      ，債務人釋明更生期間無須負擔必要生活費用一部或全部
      者，於該範圍內，不受最低數額限制，債務人證明確有必
      要支出者，不受最高數額及應負擔比例之限制，消債條例
      第64條之2定有明文。
　　⒉聲請人雖主張其每月必要支出為19,343元（詳細支出項目
      及金額詳附表）。惟其中全民健保欠費部分係屬聲請人之
      債務，應不予列計，且日常生活開銷部分亦未提出相關單
      據以供本院審酌，參酌桃園市110年度平均每人每月最低
      生活費1.2倍（即18,337元），此應為聲請人於債務清理
      過程中保有人性尊嚴之最低基本生活支出，故本院認聲請
      人每月必要生活費用應以18,337元列計為當。
  ㈥小結：
    聲請人以上開收入扣除必要支出後，每月應有餘額6,280元
    （計算式：24,617元－18,337元＝6,280元）可供清償債務。
    惟其已知之債權總額為3,539,736元，以聲請人現年60歲（5
    1年1月生，調解卷第16頁），距勞工強制退休年齡（65歲）
    僅餘5年，以聲請人目前之收支狀況，至其退休時止，顯有
    不能清償債務之情事，故有藉助更生制度調整其與債權人間
    權利義務關係之必要，自應許聲請人得藉由更生程序清理債
    務。
四、綜上所述，聲請人係消費者，已達不能清償債務之程度，經
    消費者債務清理調解不成立，而查無消債條例第6條第3 項
    、第8條或第46條各款所定應駁回更生聲請之事由，則其聲
    請，應屬有據，爰裁定准許，並依同條例第16條第1項規定
    ，命司法事務官進行更生程序如主文。
五、本院裁定准許開始更生程序，俾使聲請人得以重建經濟生活
    ，惟本裁定不生使債務消滅之效力，須聲請人於更生程序中
    與債權人協定更生方案，並持續履行完畢後，始能依消債條
    例第73條之規定使全部債務均視為消滅，附此敘明。
中　　華　　民　　國　　111 　年　　 3　　月　　 22　日
                  民事第三庭    法　官　吳佩玲
附表、每月必要支出　　　　　　　　　　
項目 金額 房租 6,000元 水電瓦斯費 900元 電信費 399元 機車油資 500元 國民年金保險費 782元 全民健保費 826元 全民健保欠費 936元 日常生活開銷 9,000元 總計 19,343元 
以上正本係照原本作成。
本裁定不得抗告。
本裁定業已於111年3月22日上午10時公告。
中　　華　　民　　國　　111 　年　　 3　　月　　 22　日
                               書記官　龍明珠